【裁判字號】    97,抗,1016
【裁判日期】    970627
【裁判案由】    假扣押
【裁判全文】
臺灣高等法院民事裁定                  97年度抗字第1016號
抗  告  人  聯邦商業銀行股份有限公司
法定代理人  乙○○
代  理  人  甲○○
抗告人因與相對人丙○○○○○○間假扣押事件，對於中華民國
九十七年三月二十七日臺灣桃園地方法院九十七年度裁全字第五
○二號所為裁定提起抗告，本院裁定如下：
    主  文
抗告駁回。
抗告訴訟費用由抗告人負擔。
    理  由
一、按債權人就金錢請求或得易為金錢請求之請求，欲保全強制
    執行者，得聲請假扣押。而假扣押，非有日後不能強制執行
    或甚難執行之虞者，不得為之，民事訴訟法第五百二十二條
    第一項及第五百二十三條第一項分別定有明文。所謂不能強
    制執行，如債務人浪費財產，增加負擔，或就其財產為不利
    益之處分，將成為無資力之情形等是，所謂恐難執行，如債
    務人將移住遠方或逃匿是也（最高法院十九年度抗字第二三
    二號判例要旨參照）。又按請求及假扣押之原因，應釋明之
    。前項釋明如有不足，而債權人陳明願供擔保或法院認為適
    當者，法院得定相當之擔保，命供擔保後為假扣押，同法第
    五百二十六條第一、二項亦定有明文。則債權人聲請假扣押
    ，應就其請求及假扣押之原因即有日後不能強制執行或甚難
    執行之虞者加以釋明；而若債權人就其請求及假扣押之原因
    絲毫未予釋明，法院尚且不得命供擔保後為假扣押，遑論為
    准免供擔保之假扣押裁定（最高法院九十四年度台抗字第六
    六五號裁判要旨參照）。又「按對於假扣押聲請之裁定抗告
    者，為保障債權人及債務人之程序權，並使法院能正確判斷
    原裁定之當否，應賦予債權人及債務人於抗告法院裁定前有
    陳述意見之機會，此觀民事訴訟法第五百二十八條第二項規
    定自明。是抗告法院除認抗告不合法或顯無理由應予駁回外
    ，於裁定前，應使債權人或債務人有陳述意見之機會，其踐
    行程序始得謂當。」（最高法院九十七年度台抗字第二二號
    、第七號及九十六年度台抗字第六三一號、第七五○號、第
    一八七號等裁判要旨參照）。
二、本件抗告人聲請及抗告意旨略以：相對人向伊請領信用卡使
    用，相對人雖依約得持卡於特約商店記帳消費，惟應於每月
    繳款截止日清償消費款，逾期即應另給付利息。相對人迄至
    民國九十六年十一月十五日累計尚積欠新台幣（下同）四萬
    六千五百二十四元，尚未清償，雖迭經催促迄不償還，且相
    對人已自承無工作收入，無清償債務能力；又依相對人於財
    團法人金融聯合徵信中心之資料顯示，其積欠多家銀行帳款
    累計達二百六十餘萬元，其名下已無其他財產可供求償，頃
    聞相對人有脫產之舉，為恐將來有難於強制執行之虞，非先
    實施假扣押無法確保債權，爰依民事訴訟法第五百二十二條
    之規定，聲請本件假扣押，請求准予提供中央政府重大交通
    建設公債八十六年度甲類第九期債票為擔保，就相對人之財
    產在四萬六千五百二十四元之範圍內實施假扣押。伊已提供
    中央政府建設公債九十四年度甲類第二期債票為擔保，伊所
    為本件假扣押之聲請於法並無違背，為此提起本件抗告，求
    予廢棄原裁定，准許假扣押之聲請云云，並據提出相對人消
    費帳單明細查詢、信用卡申請書及約定條款、信用卡催收紀
    錄、聯合徵信中心資料查詢結果、相對人財產歸屬資料清單
    、原法院提存所九十七年度存字第六四二號提存書等件為證
    （分別見原審卷第五至七頁、本院卷第八至二○頁）。
三、查，抗告人雖主張相對人積欠多家銀行帳款累計達二百六十
    餘萬元，名下無其他財產可供求償，且已自承無清償債務能
    力等情；惟據抗告人所提前開證據，尚不足釋明相對人有浪
    費財產，增加負擔，或就其財產為不利益之處分，將成為無
    資力之情形等不能強制執行，或將移住遠方或逃匿等恐難執
    行等假扣押之原因；再者，依據抗告人所提相對人財產歸屬
    資料清單及信用卡催收紀錄顯示，相對人名下尚有不動產及
    投資所得等財產，應無不利益其財產之處分而將成為無資力
    之情形，且截至九十七年三月間以前，抗告人均有催促相對
    人繳納信用卡帳款之紀錄，亦難認相對人有將移往遠方或逃
    匿等情形，足認抗告人絲毫未就其聲請本件假扣押之原因予
    以釋明，揆諸首開說明，法院即不得准予命其供擔保後為假
    扣押，原法院原以九十七年一月二十九日九十七年度裁全字
    第五○二號裁定准抗告人供擔保後實施假扣押，嗣因相對人
    抗告，依民事訴訟法第四百九十條第一項規定，以：抗告人
    僅釋明其對於相對人有信用卡消費代墊款等債權之金錢請求
    ，未就其聲請假扣押之原因存在為任何釋明，本件聲請於法
    不合，不應准許為由，撤銷原裁定，並駁回本件抗告人假扣
    押之聲請，經核並無違誤，抗告意旨求予廢棄原裁定，顯無
    理由，應予駁回。又本件抗告既顯無理由，即無命相對人就
    本件假扣押事件陳述意見之必要，併予敘明。
四、據上論結，本件抗告為無理由，爰裁定如主文。
中    華    民    國    97    年    6     月    27    日
                  民事第十庭
                        審判長法  官  黃豐澤
                              法  官  林麗玲
                              法  官  吳光釗
正本係照原本作成。
不得抗告。
中    華    民    國    97    年    6     月    27    日
                              書記官  秦慧榮


司法院資訊處製作；財團法人民間司法改革基金會備份。
